臺灣高等法院民事判決　　　　　　　　100年度上易字第612號
　　上　訴　人　東京都保全股份有限公司
　　法定代理人　吉田裕幸
　　訴訟代理人　鄭碧華
　　被上訴人　　李仁德
上列當事人間損害賠償事件，上訴人對於中華民國100年4月29日
台灣台北地方法院99年度訴字第4286號第一審判決提起上訴，經
本院於100年8月10日言詞辯論終結，判決如下：
    主    文
上訴駁回。
第二審訴訟費用由上訴人負擔。
    事實及理由
一、上訴人主張：
    訴外人羅秋雲自民國93年3 月15日起至98年4月5日任職於上
    訴人公司事業五部部門會計，從事現金、票據及銀行存款之
    保管、出納及記錄等事務。被上訴人李仁德為羅秋雲之連帶
    保證人，對羅秋雲任職期間虧欠或挪用公司公款、物品情事
    ，或怠忽職守造成公司損失，及對上訴人公司所負一切債務
    均應負連帶賠償之責。羅秋雲於96年間至98年間藉職務之便
    ，將代管之上訴人公司服務報酬、住戶裝潢保證金及管理費
    、零用金等共計新台幣（以下同）1,941,018元侵占入己，
    經檢察官提起公訴後，經本院99年度上易字第1269號判處有
    期徒刑8月，緩刑5年確定，於該判決中確認羅秋雲侵占之款
    項為1,941,018元，上訴人遂與羅秋雲成立和解，約定羅秋
    雲應給付上訴人1,941,018元及自99年6月起至99年12月止每
    月15日，各清償上訴人15,000元，自100年1月起，每月15日
    ，各清償上訴人3 萬元，至完全清償為止。如一期未付，視
    同全部到期。迄至100年4月14日止，羅秋雲尚有1,786,771
    元未給付，被上訴人為羅秋雲之人事連帶保證人，應就上開
    金額負賠償責任。上訴人在全台有14個事業部門即營業單位
    ，採責任中心制，就其所屬會計人員由事業部主管負選任、
    監督之責；羅秋雲隸屬事業五部，即主管為訴外人姜興周。
    上訴人對姜興周提出背信及侵占罪之告訴，獲不起訴處分，
    姜興周堅稱已盡選任、監督之責，故上訴人對羅秋雲之監督
    並無疏懈等語。於原審聲明：(一)被上訴人應給付上訴人1,78
    6,771元，及自起訴狀繕本送達翌日起至清償日止按年息5%
    計算之利息。給付方法：被上訴人自100年4月15日起，於每
    月15日給付上訴人3萬元，至全部清償為止，如一次未付，
    視同全部到期。(二)願供擔保請准宣告假執行。原審判命被上
    訴人給付816,252元，並自100年4月15日起至全部清償日止
    ，於每月15日給付3萬元，如有一期未付，視為全部到期，
    並自到期日翌日起至清償日止，按年息5%計算之利息，駁回
    上訴人其餘之請求。上訴人就敗訴中如下列上訴聲明範圍內
    提起上訴，被上訴人則對敗訴部分未聲明不服，已告確定。
    上訴人之上訴聲明：(一)原判決不利上訴人於863,380元部分
    廢棄。(二)上開廢棄部分，被上訴人應再給付上訴人863,380
    元，並自100年7月15日起至全部清償日止，於每月15日給付
    3萬元，如有一期未付，視為全部到期，及自到期日翌日起
    至清償日止，按年息5%計算之利息。
二、被上訴人則以：
    因羅秋雲積欠被上訴人10萬元，羅秋雲稱倘未替其作保人，
    將無法工作而償還上開欠款，被上訴人方同意作保。惟被上
    訴人3 月份作保，上訴人4月底、5月初就通知被上訴人羅秋
    雲有業務侵占情事。上訴人寄予被上訴人簽立之保證書期限
    為空白，且上訴人未依當初跟被上訴人所述應每年辦理對保
    。加之，上訴人亦應負監督不周之責等語，資為抗辯。並答
    辯聲明：上訴駁回。
三、兩造不爭之事實：
    上訴人主張訴外人羅秋雲利用職務之便，侵占業務範圍內收
    取、保管之費用，致上訴人受有1,941,018元損害，上訴人
    與羅秋雲成立和解，迄100年4月14日止，羅秋雲尚積欠上訴
    人1,786,771元等情，業據原審法院依職權調閱本院99年度
    上易字第1269號刑事卷宗及本院99年度附民字第204號卷宗
    查核屬實，並有上訴人所提之應收帳款明細表為憑，復為被
    上訴人所不爭執，堪信為真實。
四、兩造爭執點之論述：
    上訴人主張被上訴人為羅秋雲之連帶保證人，請求被上訴人
    賠償上訴人1,786,771元等語，為被上訴人所否認，並以前
    揭情詞置辯。本件之爭點為：(一)被上訴人是否為羅秋雲之人
    事連帶保證人？(二)上訴人依人事保證契約，得請求被上訴人
    賠償之金額為若干？
  (一)被上訴人為羅秋雲之人事連帶保證人：
    上訴人主張被上訴人以朋友身分擔任羅秋雲之連帶保證人，
    約定於被保證人即羅秋雲於上訴人公司工作期間，如有違背
    規章、任何約定書、員工服務志願書、虧短銀錢損壞財務或
    任何不良行為等情事，致上訴人遭受損害，被上訴人應負責
    處理及全部賠償，並自願放棄先訴抗辯權等情，業據上訴人
    提出員工服務保證書附於臺灣士林地方法院99年度訴字第80
    0號卷第13至14頁附卷可稽，而被上訴人自認簽具上開員工
    服務保證書（原審卷第32頁），是上訴人主張被上訴人為羅
    秋雲之人事連帶保證人，堪信為真正。該保證書載明保證期
    限自民國96年3月15日至99年3月14日止（前述卷第13頁），
    被上訴人抗辯其簽署時保證書期限為空白云云，自難採信。
  (二)上訴人依人事保證契約，得請求被上訴人賠償之金額為若干
    ？
    1.按，稱人事保證者，謂當事人約定，一方於他方之受僱人
      將來因職務上之行為而應對他方為損害賠償時，由其代負
      賠償責任之契約，民法第756條之1第1項定有明文。本件
      被上訴人為羅秋雲之人事連帶保證人，並拋棄先訴抗辯權
      ，被上訴人自應就羅秋雲職務上行為對上訴人負連帶賠償
      之責。羅秋雲於被上訴人為其保證人之期間，共計侵占上
      訴人公司之金額為1,941,018元，有本院99年度上易字第
      1269號刑事判決書附卷可稽，被上訴人自應就上開金額對
      上訴人負損害賠償之責。
    2.次按，僱用人對受僱人之選任或監督有疏懈情形者，法院
      得減輕保證人之賠償金額或免除之，民法第756條之6第2
      款定有明文。羅秋雲受僱於上訴人公司所擔任之職務為會
      計，雖其職務為負責現金、票據及銀行存款之保管、出納
      及記錄等事務，惟其藉職務之便，將代管之公司服務報酬
      、住戶裝潢保證金及管理費、零用金等侵占入己，上訴人
      原應定期查核帳冊，竟疏未為之。依本院刑事判決所認定
      ，羅秋雲侵占時間自96年2月起至98年3月止長達2年，連
      續侵占其業務範圍所收取之費用共計1,941,018元，上訴
      人竟毫未察覺，顯見上訴人對羅秋雲之監督確實有疏懈。
      上訴人主張在全台有14個事業部門即營業單位，採責任中
      心制，羅秋雲之主管為訴外人姜興周，上訴人對姜興周提
      出背信及侵占罪之告訴，獲不起訴處分，姜興周堅稱已盡
      選任、監督之責，故上訴人對羅秋雲之監督並無疏懈云云
      。查：姜興周於刑事案件偵查中堅稱在98年3月19日出席
      上訴人之經營管理會議後，始知悉羅秋雲侵占公款（本院
      卷第16頁反面），益證姜興周未盡監督之責，方未在羅秋
      雲侵占初始即刻查覺。上訴人公司選任姜興周擔任事業五
      部分之主管及會計，自有疏失；依上訴人之主張，其公司
      採責任中心制，羅秋雲之主管為姜興周，由姜興周負選任
      、監督之責；姜興周既有疏失，則被上訴人抗辯上訴人對
      其部屬羅秋雲之選任、監督有疏懈，應減輕保證人之賠償
      責任，於法有據。原判決認依過失程度，減輕被上訴人李
      仁德之賠償金額2分之1，亦即上訴人得請求保證人即被上
      訴人李仁德連帶賠償之金額為970,509元（1,941,018÷2
      ＝970,509），自屬妥適。
    3.原判決認被上訴人應給付之賠償金額應扣除羅秋雲已給付
      之154,257元為816,252元（970,509－154,257＝816,252
      ），並無不合。上訴意旨主張其對羅秋雲之監督並無疏懈
      ，主張被上訴人應再給付上訴人863,380元，自無理由，
      應予駁回。
五、綜上所述，上訴人主張被上訴人為羅秋雲之連帶保證人應負
    賠償責任，為可採。從而，上訴人依人事連帶保證之法律關
    係請求被上訴人給付816,252元，並自100年4月15日起至全
    部清償日止，於每月15日給付3萬元，如有一期未付，視為
    全部到期，並自到期日翌日起至清償日止，按年息5%計算之
    利息，為有理由，應予准許。逾此範圍部分，則屬無據，不
    應准許。是則原審就上開應准許部分，判命上訴人如數給付
    ，於法並無違誤。上訴意旨主張其對羅秋雲之監督並無疏懈
    ，指摘原判決減輕被上訴人之賠償金額為不當，就減輕賠償
    部分請求廢棄改判，為無理由，應予駁回。
六、本件事證已臻明確，兩造其餘攻擊防禦方法，經審酌後，或
    與本件無涉，或與判決結果不生影響，毋庸一一論列。
七、據上論結，本件上訴為無理由，依民事訴訟法第449條第1項
    、第78條，判決如主文。
中    華    民    國  100    年    8    月    24      日
                  民事第二庭
                      審判長法  官  吳謙仁
                            法  官  李瓊蔭
                            法  官  蘇瑞華
正本係照原本作成。
不得上訴。
中    華    民    國   100    年    8     月    25    日
                            書記官  鄒賢英